【裁判字號】    99,交聲,644
【裁判日期】    991026
【裁判案由】    違反道路交通管理處罰條例聲明異議
【裁判全文】
臺灣臺北地方法院交通事件裁定        99年度交聲字第644號
原處分機關  臺北市交通事件裁決所
異  議  人
即受處分人  甲○○
上列異議人即受處分人因違反道路交通管理處罰條例案件，對於
臺北市交通事件裁決所99年4月27日所為之處分（原處分案號：
北市裁罰字第裁22-AN0000000號），聲明異議，本院裁定如下：
    主  文
異議駁回。
    理  由
一、按駕駛人駕駛車輛，應遵守道路交通標誌、標線、號誌之指
    示、警告、禁制規定，並服從執行交通勤務之警察或依法令
    執行指揮交通及交通稽查任務人員之指揮；又汽車駕駛人，
    爭道行駛在多車道不依規定駕車者，處新臺幣（下同）600
    元以上1,800元以下罰鍰；汽車駕駛人有第45條之情形者，
    除依原條款處罰鍰外，並予記違規點數1點，道路交通管理
    處罰條例第4條第1項、第45條第13款、第63條第1項第1款分
    別定有明文。次按人民違反法律上之義務而應受行政罰之行
    為，法律無特別規定時，雖不以出於故意為必要，仍須以過
    失為其責任條件。但應受行政罰之行為，僅須違反禁止規定
    或作為義務，而不以發生損害或危險為其要件者，推定為有
    過失，於行為人不能舉證證明自己無過失時，即應受處罰（
    司法院大法官會議釋字第275號解釋文同此意旨）。末按行
    政罰法第7條第1項固規定：「違反行政法上義務之行為非出
    於故意或過失者，不予處罰。」惟同法第1條但書規定：「
    其他法律有特別規定者，從其規定。」而道路交通管理處罰
    條例第85條第4項規定：「依本條例規定逕行舉發或同時併
    處罰其他人之案件，推定受逕行舉發人或該其他人有過失」
    ，益將上開有關逕行舉發之法定效力予以明文化，即依上開
    法條意旨，受處分人既經逕行舉發違規，即經推定為有過失
    ，若受處分人主張並無過失，應自負舉證責任，而屬行政罰
    法第1條但書所稱之特別規定。
二、本件異議人即受處分人（下稱受處分人）甲○○於民國99年
    1月27日下午4時51分許，駕駛車牌號碼4476-DC號自用小客
    車，行經臺北市○○○路與新生南路路口時，因有「汽車行
    駛公車專用道」之「在多車道不依規定駕車」之違規事實，
    經臺北市政府警察局大安分局新生南路派出所警員乙○○拍
    照採證後逕行舉發。嗣受處分人於舉發通知單上所載應到案
    日期前之99年3月25日向原處分機關提出申訴，經原處分機
    關函請臺北市政府警察局大安分局（下稱原舉發單位）調查
    結果，仍認受處分人確有前開違規行為，原處分機關乃依道
    路交通管理處罰條第45條第4款、第63條第1項第1款（原裁
    決書漏引第1款）之規定裁處受處分人罰鍰600元，並記違規
    點數1點。
三、受處分人異議意旨略以：伊於上開時、地，駕駛前揭汽車，
    自和平東路由西向東方向行駛，行經臺北市○○○路與新生
    南路路口，左轉新生南路時，因伊不常行駛該路段，故不知
    哪一條車道為公車專用道，且由舉證相片上可見伊正在往右
    側車道行進，並非「行駛」於公車專用道上，正因為左轉之
    後，伊發現走錯車道，故確認右後方沒有車輛行駛後，便立
    即轉往右側正確車道，如不向右走，才是行駛於公車專用道
    上，伊並未在公車專用道上行駛，僅僅越過而已，如不越過
    ，如何能往右側車道移動，是本件舉發有誤，為此聲明異議
    ，請求撤銷原裁罰云云。
四、經查：
  (一)關於本件舉發經過，業據證人即舉發員警乙○○於本院調查
    時證稱：「（問：〈提示本院卷附件二的違規通知單及照片
    〉是否你所拍攝及舉發？）是。」；「（問：敘述舉發過程
    ？）當天執勤，我的班是巡邏班，我在和平東路與新生南路
    口執行取締違規的勤務，我站在和平東路與新生南路口的天
    橋上，我身穿制服反光背心，當天因為和平新生的路口公車
    道的設計本來是一轉彎就是公車道，後來將公車道改為往後
    退縮100公尺，因為當初很多人聲明異議說一轉彎時看不到
    公車專用道指示會誤闖，所以改變設計。」；「（問：本件
    公車道是否已內縮100公尺情形？）是，已經往後退縮100公
    尺。」；「（問：當時4476-DC自用小客車車輛行駛狀況？
    ）我在天橋上，我眼看公車專用道，除非車子有進去，我才
    會拍照，這台4476-DC自用小客車已經進去公車專用道車道
    裡面，所以我才拍照，加上駕駛人原本應該注意號誌指示，
    因此我才會進行告發」等語明確（見本院卷第頁17至第18頁
    ），並有舉發照片1張在卷足憑（見本院卷第6頁）。衡以證
    人乙○○與受處分人間並無任何關係或有何嫌隙，其於負有
    具結義務並可能受刑法偽證罪處罰之情形下，仍於法庭為前
    揭證言，其證言之憑信性應可獲得擔保。且警員取締交通違
    規行為，本與民眾立於潛在之對立關係，為避免引發民怨或
    爭議，而影響自身勤務之執行及警方執法之威信，衡情應會
    謹慎將事，在確實目擊及得以確定民眾違規事實之前提下，
    始予掣單舉發，故證人乙○○之證述，應足以作為認定受處
    分人違規事實之依據。從而，受處分人確實有於上開時、地
    ，駕駛前揭汽車行駛公車專用道之情，堪以認定。
  (二)又臺北市○○○路左轉新生南路路口處，於新生南路之天橋
    上懸掛有「公車專用道（05：00－24：00）」標誌，並於道
    路路面上以白漆標繪「公車專用道」標字，且該等標誌之標
    示情形均屬清楚明確之情，有舉發照片1張、本院依職權自
    網際網路上擷取之街景地圖1張附卷可稽（見本院卷第6頁、
    第22頁），而臺北市○○○路左轉新生南路100公尺後，方
    屬公車專用道，以避免轉彎車輛誤闖之情，業據證人乙○○
    於本院調查時證述綦詳（見本院卷第17頁反面），堪認道路
    主管機關對於受處分人所駛入之車道乃公車專用道乙節，已
    設立交通標誌之標示牌標記管制時間，及於道路路面上以白
    漆標繪「公車專用道」標字，以對外告示，且提醒駕駛人明
    辨使用，一般人於轉彎駛入該路段時稍加查望，應可知悉明
    瞭。再觀之本件舉發照片，受處分人所駕駛前揭車輛之前方
    ，除右側車道有2部機車行進外，周遭並無其他車輛阻擋其
    視線之情，有舉發照片1張存卷可佐（見本院卷第6頁），且
    本件舉發時，受處分人前方之車流狀況正常，車輛並未特別
    多之情，亦據證人乙○○於本院調查時證述明確（見本院卷
    第18頁反面），是受處分人辯稱：伊係因當時車流眾多，無
    法辨識該車道為公車專用道云云，尚非可採。是受處分人既
    係領有汽車駕駛執照之汽車駕駛人，即應知悉且有遵守交通
    標誌、標線相關規定之義務，受處分人疏於注意該處之交通
    標誌，且忽略主管機關之提醒，顯有過失，因而違反行政法
    上義務，自應接受處罰，而不得主張免責，故縱使受處分人
    係因疏未注意察看「公車專用道」之告示標誌或標字而駛入
    公車專用道，並非故意違反道路交通管理處罰條例之規定，
    惟仍屬違反禁止規定之過失行為。是受處分人前揭所辯，均
    不足採，本件事證明確，受處分人之違規行為堪以認定。
五、綜上所述，受處分人確有於上開時、地，駕駛前揭汽車，在
    多車道不依規定駕車之違規行為。從而，原處分機關依道路
    交通管理處罰條例第45條第4款、第63條第1項第1款（原裁
    決書漏引第一款），違反道路交通管理事件統一裁罰基準及
    處理細則之規定，裁處受處分人罰鍰600元並記違規點數1點
    ，核無違誤。受處分人聲明異議，指摘原處分不當，為無理
    由，應予駁回。
據上論斷，應依道路交通案件處理辦法第19條，裁定如主文。
中    華    民    國    99    年    10    月    26    日
                  交通法庭    法  官  謝昀璉
上正本證明與原本無異。
如不服本裁定，應於裁定送達後5 日內向本院提出抗告狀。
                              書記官  鄭雅文
中    華    民    國    99    年    10    月    28    日

司法院資訊處製作；財團法人民間司法改革基金會備份。
